---
title: "Analisis"
author: "Melina"
date: "2023-05-14"
output: html_document
---

```{r setup, include=FALSE}
knitr::opts_chunk$set(echo = TRUE)
```

## Librerías

```{r}
library(tidyverse)
library(readr)
library(readxl)
library(haven)
library(janitor)
```


## Lectura de datos

```{r}
cba <- read_sav("data/CORDOBA_FINAL.sav")
gba <- read_sav("data/GBA_FINAL.sav")

#Datos sociodemográficos
edad <- read_excel("data/Sociodemograficos.xlsx", sheet = "Edad")
nivel_educativo <- read_excel("data/Sociodemograficos.xlsx", sheet = "Nivel_educativo")
sexo <- read_excel("data/Sociodemograficos.xlsx", sheet = "Sexo")

```

## Se muestra una versión preliminar de las primeras filas de los DF

```{r}
head(cba)
```
```{r}
head(gba)
```


## Se reemplazan los values por labels
```{r}

cba_cuali<-cba%>%
  mutate(across(!UA, as_factor))

gba_cuali <- gba %>% mutate(across(!UA, as_factor))

```

## Exploración de datos

En primera instancia, se indaga los posicionamientos de los encuestados de manera descriptiva. 

### Córdoba 

```{r}

cba_cuali %>% tabyl(VOTO_CANDIDATO, sort = TRUE) %>% adorn_pct_formatting() %>% arrange(desc(n)) %>% adorn_totals()

```
Se observa que **casi 1 de cada 2 encuestados votaría por Mauricio Macri**, mientras que el 50% restante se encuentra disperso entre los demás candidatos. Entre ellos, **se destacan Scioli con 23% y Massa con un 13%**. 

También se chequean los techos, es decir, la pregunta vinculada a los candidatos que jamás serían votados por los encuestados: 

```{r}
cba_cuali %>% tabyl(JAMAS_VOTARIA, sort = TRUE) %>% adorn_pct_formatting() %>% arrange(desc(n)) %>% adorn_totals()


```
La mayoría de los encuestados elige a Daniel Scioli como aquel candidato que jamás votaría, en segundo lugar se ubica Macri con un 24%. 

Se indaga el cruce entre esta variable y la que se relaciona con el candidato previsto a votar: 
```{r}
cba_cuali %>% tabyl(VOTO_CANDIDATO, JAMAS_VOTARIA) %>% adorn_percentages('row')  %>% 
  adorn_pct_formatting()
```

Se observa que entre quienes eligen votar a Daniel Scioli, el 85% jamás votaría a Mauricio Macri. Por el contrario, entre quienes votan por Mauricio Macri, un 93% jamás votaría a Daniel Scioli.

```{r}
cba_cuali %>% tabyl(VOTO_CANDIDATO, JAMAS_VOTARIA) %>% adorn_percentages('all')  %>% 
  adorn_pct_formatting()
```

Al considerar las distribuciones totales, se encuentra que el 20% de los encuestados nunca votarían por Macri y eligen por candidato a Scioli; mientras que el 43% de los que eligen a Mauricio Macri nunca votarían a Daniel Scioli. 

### Buenos Aires 

```{r}

gba_cuali %>% tabyl(VOTO_CANDIDATO, sort = TRUE) %>% adorn_pct_formatting() %>% arrange(desc(n)) %>% adorn_totals()

```
Se observa que el **38% encuestados votaría por Daniel Scioli**, en **segundo lugar se encuentra Mauricio Macri con un 30%**. 

Se observan los techos electorales: 

```{r}
gba_cuali %>% tabyl(JAMAS_VOTARIA, sort = TRUE) %>% adorn_pct_formatting() %>% arrange(desc(n)) %>% adorn_totals()


```
La mayoría de los encuestados elige a Daniel Scioli como aquel candidato que jamás votaría, en segundo lugar se ubica Macri con un 40%. Esto implica que Daniel Scioli tendría 17 puntos porcentuales en los cuáles podría haber buscado crecer electoralmente. En el caso del candidato del PRO, esta posibilidad es de 30 puntos. 

Seguidamente, se indaga el cruce entre esta variable y la que se relaciona con el candidato previsto a votar: 
```{r}
gba_cuali %>% tabyl(VOTO_CANDIDATO, JAMAS_VOTARIA) %>% adorn_percentages('row')  %>% 
  adorn_pct_formatting()
```

Se observa que entre quienes eligen votar a Daniel Scioli, el 81% jamás votaría a Mauricio Macri y un 8% jamás votaría a Sergio Massa. Por el contrario, entre quienes votan por Mauricio Macri, un 86% jamás votaría a Daniel Scioli y un 4% jamás eligiría a Sergio Massa. 

```{r}
gba_cuali %>% tabyl(VOTO_CANDIDATO, JAMAS_VOTARIA) %>% adorn_percentages('all')  %>% 
  adorn_pct_formatting()
```

Al considerar las distribuciones totales, se encuentra que el 31% de los encuestados nunca votarían por Macri y eligen por candidato a Scioli; mientras que el 26% de los que eligen a Mauricio Macri nunca votarían a Daniel Scioli. 

### Análisis comparativo: GBA y Córdoba

ver 

```{r}
cba_cuali %>% tabyl(VOTO_CANDIDATO, SEXO) %>% adorn_percentages('row')  %>% 
  adorn_pct_formatting()
```
